【裁判字號】    97,上更(一),259
【裁判日期】    970822
【裁判案由】    毒品危害防制條例
【裁判全文】
臺灣高等法院刑事判決             97年度上更(一)字第259號
上  訴  人
即  被  告  乙○○
                    現於臺灣桃園女子監獄
選任辯護人  陳世杰律師
上列上訴人因違反毒品危害防制條例案件，不服臺灣板橋地方法
院96年度訴緝字第149號，中華民國96年10月3日第一審判決（起
訴案號：臺灣板橋地方法院檢察署95年度偵字第28960號），提
起上訴，判決後，經最高法院第一次撤銷發回，本院判決如下：
    主  文
原判決撤銷。
乙○○販賣第二級毒品，處有期徒刑年陸月，販賣第二級毒品
所得新臺幣貳仟元沒收，如全部或一部不能沒收，以其財產抵償
之，未扣案0000000000行動電話壹支（含SIM卡壹枚
）沒收。
    事  實
一、乙○○明知甲基安非他命係毒品危害防制條例第二條第二項
    第二款所稱之第二級毒品，不得販賣，竟基於販賣第二級毒
    品甲基安非他命之犯意，於民國九十五年八月二十四日下午
    四時許，接獲戊○○以0000000000號行動電話撥
    打乙○○所有之0000000000號行動電話，雙方約
    定買賣甲基安非他命之時地後，乙○○遂於同日下午四時五
    十分許，在臺北縣三重市中興橋下，以新臺幣（下同）二千
    元之價格，販賣甲基安非他命一包（驗餘淨重零點一一公克
    ）予戊○○以牟利。嗣戊○○於同日下午五時四十分許，在
    臺北縣三重市○○○路、福德街口為警查獲，並扣得上揭甲
    基安非他命一包（驗餘淨重零點一一公克，業經原審以九十
    五年度聲字第四○六四號裁定宣告沒收銷燬確定，並執行結
    案）。其後於九十五年十月十九日上午九時四十分許，經警
    持搜索票在乙○○位於臺北縣三重市○○路四二號二三樓之
    二租屋處執行搜索，而悉上情。
二、案經臺北市政府警察局中山分局報請臺灣板橋地方法院檢察
    署檢察官偵查起訴。
    理  由
一、證據能力：
（一）辯護人辯稱：證人戊○○警詢陳述，為審判外之言詞陳述
      ，屬傳聞證據，無證據能力等語，惟證人戊○○經原審行
      交互詰問，賦予被告及辯護人反詰問，並彈劾上開警詢（
      原審卷第六五頁），則該警詢亦屬原審交互詰問內容一部
      分，自有證據能力，辯護人所辯，尚有誤會，惟為免引用
      周折，逕引其原出處，合予敘明。
（二）後引之證據資料（包含人證與文書證據、物證等證據），
      並無證據證明係公務員違背法定程序所取得，且檢察官、
      被告及其辯護人均不爭執其證據能力，依刑事訴訟法第一
      百五十九條之五第一項之規定，均有證據能力。
二、訊據上訴人即被告固不諱言：綽號為「蚊子」，00000
    00000號門號為其所使用等情，惟否認有何販賣第二級
    毒品犯行，辯稱：其不認識戊○○，亦未販賣第二級毒品甲
    基安非他命予戊○○，0000000000號行動電話係
    於九十五年十月初，在跳蚤市場購得，因此，戊○○於九十
    五年八月二十四日撥打上揭電話號碼時，並非被告使用、接
    聽，且戊○○無法確認被告即販毒之人等語，經查：
（一）有關被告於九十五年八月二十四日下午四時許，接獲戊○○以0000000000號行動電話撥打被告所使用之
      0000000000號行動電話，雙方約定買賣甲基安
      非他命之時地後，於同日下午四時五十分許，在臺北縣三
      重市中興橋下，以二千元販賣甲基安非他命一包予戊○○
      等情，業據證人戊○○於警詢稱：扣案甲基安非他命是我
      於九十五年八月二十四日下午四時許，以我的行動電話0
      000000000，撥打0000000000號行動
      電話向丁○○○○○之女子表示要購買安非他命，並約定
      交易時、地，於同日下午四時五十分許在臺北縣三重市中
      興橋下，以二千元代價，向丁○○○○○之女子購得，丁○○○○○之年齡約二十七歲，身高約一百六十公分，行
      動電話號碼為0000000000號等語（偵卷第六至
      七頁），於偵訊證稱：九十五年八月二十四日為警查扣之
      甲基安非他命係查獲當天，在中興橋下向丁○○○○○之
      人，以二千元價格購買的，「蚊子」的電話是朋友給我的
      等語（偵卷第七一頁），且證人戊○○於九十五年八月二
      十四日為警查獲時扣得之甲基安非他命一包經送請臺北市
      政府警察局鑑驗結果，確呈甲基安非他命陽性反應，此有
      毒品鑑驗報告及原審另案九十五年度聲字第四○六四號裁
      定附卷可參（偵卷第三十二頁，原審卷第八七頁），而0
      000000000號行動電話確與000000000
      0號行動電話，於九十五年八月二十四日有所聯繫，有雙
      向通聯紀錄一份在卷可佐（偵卷第四二至四四頁），是證
      人戊○○前揭毒品交易之證述，有證據可佐，堪與採信，
      此部分事實，堪予認定。
（二）被告及辯護人辯稱：證人戊○○於警詢、偵訊及原審均未
      能依檢、警提供之照片指認被告即丁○○○○○之人乙節
      ，然觀諸證人戊○○於偵訊及原審證稱：僅見過「蚊子」
      一、二次，見面之前彼此互不認識，僅碰面交付金錢、毒
      品時有短暫接觸等情，則其與被告僅短暫接觸，衡情能否
      就交易對象之面貌、五官等特徵，留下深刻印象，非無疑
      問，且案發後係以相片供證人戊○○指認，而相片難免因
      拍攝時間、角度、穿著、髮型等之不同，而影響相片與本
      人之差異度，甚至產生混淆或誤認，從而，證人戊○○稱
      ：不能確認照片中之被告即交易毒品之人等語，尚不違常
      情，況人對胖瘦的觀感，若非特別肥胖或削瘦，往往流於
      個人主觀感受，無一定標準，尚不得以證人就實際交付毒
      品之人較胖或較瘦等，為不同陳述，及其無從指認等情，
      遽為有利被告之認定。何況，證人戊○○所陳有關購買毒
      品時、地明確，就交易對象綽號為「蚊子」、年齡約二十
      七歲、身高約一百六十公分、使用之行動電話門號為00
      00000000號各節均與被告特徵相符，是不以其未
      能指認被告，即為有利被告之認定。
（三）被告及辯護人辯稱：0000000000號行動電話，
      被告於九十五年十月初始在跳蚤市場購得，不可能於八月
      以該電話賣毒品乙節，然查：被告經警查獲時（九十五
      年十月十九日），對其所使用行動電話號碼確為0000
      000000號之事實，並不否認（偵卷第十四頁），且
      於原審準備程序稱：該行動電話連同門號均係他人送伊使
      用，究係何人，伊已記不起來等語（原審卷第四十頁），
      與其所辯，已有不符，不能輕信，再被告於警詢自承：
      丙○○係其同居男友等情（偵卷第十二頁），而曾某行動
      電話號碼為0000000000號，為其所是認（本院
      卷第九九頁），該行動電話與被告上開於查獲時所使用之
      0000000000號行動電話，於九十五年八月二十
      二、二十三日間已有頻繁之通聯情形（偵卷第三十六頁至
      第四十一頁、第五十二頁），似徵該000000000
      0號行動電話，於案發即九十五年八月二十四日，應已在
      被告持有使用中，足見被告或稱該行動電話係他人於九十
      五年十月初送伊，或稱係伊於九十五年十月初在跳蚤市場
      購得各語，顯非實在。再者，證人戊○○於查獲當日警
      詢，即明確陳述係撥打該門號向丁○○○○○之女子購買
      第二級毒品甲基安非他命，且所述「蚊子」年齡、身高亦
      與被告相若，倘如被告所辯：該門號係其於九十五年十月
      初始在跳蚤市場購得等語，則，證人戊○○何以能在同年
      八月時即預見被告於同年十月將取得並使用上開門號，更
      遑論事先得知被告之綽號、年籍、身高等資料，證人丙○○於本院稱：0000000000號行動電話是在跳
      蚤市場買的，時間忘了，有無交被告使用，也忘了等語（
      本院卷第一百頁），亦難據為有利被告之證據。是被告及
      辯護人所辯，均不足採。
（四）辯護人辯稱：戊○○亦稱於九十四年年中亦撥打上開行動
      電話，然該行動電話係於九十五年五月二十一日始申請使
      用，足認其所言不實乙節，按0000000000號行
      動電話雖係九十五年五月二十一日始申請使用，有台灣大
      哥大查詢資料在卷可參（原審卷第五一頁），是證人戊○○稱九十四年中亦打上開電話乙節，即與物證不符，不能
      採信，然證人戊○○於九十五年八月二十四日確係以所有
      0000000000號行動電話撥打該0000000
      000號行動電話，與丁○○○○○之女子約定交易時地
      ，向其購買安非他命一包之事實，如前所述，迭據蔡某於
      警詢、偵查及原審供證屬實。而上開二行動電話於九十五
      年八月二十四日，自上午十一時三十七分起，至同日下午
      四時三十七分止，先後確有五次通聯記錄（偵卷第四十三
      、四十四頁），是證人戊○○所稱上開五次行動電話通聯
      係為向「蚊子」連絡購買安非他命而打乙節，即屬有證據
      可佐，堪予採信，因此，不能以證人戊○○無證據可佐之
      說辭，而推翻、捨棄其有證據可佐之證詞，是辯護人所辯
      ，尚有誤會。
（五）被告否認販賣甲基安非他命賺取價差之犯行，致無法查知
      其販賣甲基安非他命之利得，惟按販賣毒品係政府嚴予查
      緝之違法行為，且上述毒品可任意分裝或增減其份量，而
      每次買賣之價量，亦隨時依雙方關係之深淺、當時之資力
      、需求程度及對行情之認知等因素，機動調整，因之販賣
      之利得，除經被告坦承犯行，或帳冊價量均記載明確外，
      委難查得實情，是縱未確切查得販賣賺取之實際差價，但
      除別有事證，足認係按同一價格轉讓，確未牟利之情形外
      ，尚難執此認非法販賣之事證有所不足，致知過坦承者難
      辭重典，飾詞否認者反得逞僥倖，而失情理之平；且甲基
      安非他命之價格不低，取得不易，凡為販賣之不法行為者
      ，苟無利可圖，應無甘冒持有毒品遭查獲之極大風險無端
      親送至交易處所，從事此買賣工作，是其販入之價格必較
      售出之價格低廉，而有從中賺取買賣差價牟利之意圖及事
      實，應屬符合論理法則而不違背社會通常經驗之合理判斷
      ，從而堪認被告本件毒品交易，具有營利之意圖。
（六）至於證人甲○○證稱：是幫友人歪頭辦00000000
      00號行動電話，歪頭不知詳細年籍等語（本院卷第九八
      頁背面至九九頁），是亦無從傳喚歪頭，且事證已明，亦
      無傳喚必要，附此敘明。
綜上，被告所辯，不足採信，事證明確，被告犯行堪以認定。
三、核被告所為，係犯毒品危害防制條例第四條第二項之販賣第
    二級毒品罪。被告因販賣而持有甲基安非他命之低度行為，
    為販賣之高度行為所吸收，不另論罪。又被告販賣甲基安非
    他命之次數僅一次、數量、金額均非甚多，與多次大量出售
    賺取巨額價差者，尚屬有別，其因而觸犯法定刑為無期徒刑
    或七年以上有期徒刑之重典，不無法重情輕之虞，爰依刑法
    第五十九條規定，減輕其刑。
四、原審以事證明確，予以論罪科行，固非無見，惟有關被告作
    案之行動電話，並未扣案，有扣押物品清單在卷可參（偵卷
    第六一頁），原審誤為已扣案，尚有未洽，被告上訴否認犯
    行，固無理由，惟原判決既有上述瑕疵可指，即屬不能維持
    ，應由本院撤銷改判，爰審酌被告素行非佳，此有本院被告
    前案紀錄表一份在卷足憑、智識程度為國中畢業、明知毒品
    對人體身心健康危害之烈，竟為本件販賣毒品犯行，足以擴
    大毒品危害範圍，且犯後否認之態度等一切情狀，量處如主
    文所示之刑。被告販賣甲基安非他命之所得現金二千元，為
    被告販賣毒品所得之財物，應依毒品危害防制條例第十九條
    第一項之規定宣告沒收，如全部或一部不能沒收時，以被告
    財產抵償之。未扣案之行動電話一支（含SIM卡）係被告所
    有，業據被告供承在卷（其中SIM卡，依本院職務所知，均
    由聲請人取得，而聲請人已將之轉讓予被告，故屬被告所有
    ，合予敘明），為被告用以聯絡本件販賣毒品事項，屬供本
    件販賣第二級毒品犯行所用之物，且無證據證明已滅失，應
    依毒品危害防制條例第十九條第一項規定，宣告沒收。至九
    十五年八月二十四日扣案甲基安非他命一包（驗餘淨重零點
    一一公克），固屬違禁物，惟業經原審以九十五年度聲字第
    四○六四號裁定宣告沒收銷燬確定，並於九十六年二月一日
    執行結案，已不存在，且屬另案證物，自不宜於本案沒收銷
    燬。另九十五年十月十九日扣案注射針筒四支均被告所有，
    供其施用第一級毒品海洛因與第二級毒品甲基安非他命所用
    或預備之用，與本件販賣第二級毒品無涉，復非違禁物，而
    九十五年十月十九日扣案之海洛因二包、安非他命三包、分
    裝袋三十五個、塊狀海洛因四包、吸食器一組、斜口杓一支
    、電子磅秤一台，被告均堅詞否認為其所有，復無其他積極
    證據證明該等扣案物為被告所有供本件販賣第二級毒品甲基
    安非他命之用，且該等扣案物屬另案之重要證物，爰均不於
    本案宣告沒收，併此敘明。
據上論斷，應依刑事訴訟法第三百六十九條第一項，第三百六十
四條，第二百九十九條第一項前段，毒品危害防制條例第四條第
二項、第十九條第一項，刑法第十一條前段、第五十九條，判決
如主文。
本案經檢察官姜貴昌到庭執行職務。
中    華    民    國    97    年    8     月    22    日
                  刑事第十八庭審判長法  官  吳鴻章
                                    法  官  陳健順
                                    法  官  周政達
以上正本證明與原本無異。
如不服本判決，應於收受送達後十日內向本院提出上訴書狀，其
未敘述上訴之理由者並得於提起上訴後十日內向本院補提理由書
（均須按他造當事人之人數附繕本）。
                                    書記官  莊昭樹
中    華    民    國    97    年    8     月    22    日
附錄：本案論罪科刑法條全文
毒品危害防制條例第4條
製造、運輸、販賣第一級毒品者，處死刑或無期徒刑；處無期徒
刑者，得併科新臺幣1千萬元以下罰金。
製造、運輸、販賣第二級毒品者，處無期徒刑或7年以上有期徒
刑，得併科新臺幣7百萬元以下罰金。


司法院資訊處製作；財團法人民間司法改革基金會備份。
